【裁判字號】    92,上易,1691
【裁判日期】    920829
【裁判案由】    傷害等
【裁判全文】
臺灣高等法院刑事判決                          九十二年度上易字第一六九一號
    上  訴  人
    即  被  告    乙○○
右上訴人即被告因傷害等案件，不服臺灣臺北地方法院九十一年度易字第一四０四號
，中華民國九十二年五月十四日第一審判決（聲請簡易判決處刑案號：臺灣臺北地方
法院檢察署九十一年度偵續字第二一七號），提起上訴，本院判決如左：
    主  文
原判決撤銷。
乙○○傷害人之身體，處拘役拾日，如易科罰金，以佰元折算壹日；又以加害生
命之事，恐嚇他人，致生危害於安全，處拘役拾日，如易科罰金，以佰元折算壹
日。應執行拘役伍拾伍日，如易科罰金，以佰元折算壹日。
    事  實
一、緣乙○○為排解其位於臺北市大安區○○○路○段七十六巷二十三弄五號二樓住
    處之同棟樓住戶三樓黃中天與四樓甲○○之糾紛（三樓因施作鐵窗遮雨棚，致與
    四樓產生糾紛，四樓住戶甲○○乃對三樓住戶黃中天之牆面吐痰，表達不滿），
    乃於民國（下同）九十年六月三日下午一時十分許至三十分許間，偕同黃中天、
    黃中台兄弟及其子共四人至四樓，擬與甲○○協調。由甲○○之女婿高俊龍應門
    後，乙○○入內察看三樓施作遮雨棚鑽孔至四樓陽台之情形，雙方回到門口處繼
    續談話時，音量過大引起午休中之甲○○、康家禎父子注意。乙○○因未能與甲
    ○○達成協議，竟基於傷害之故意，與甲○○、康家禎父子發生拉扯，致使甲○
    ○受有右上肢瘀傷（五乘四公分）、右上肢擦傷（三乘０．五公分、五乘０．二
    公分）及左小指瘀腫（二乘一公分）等傷害；康家禎受有右上肢紅腫擦傷（十二
    乘三．五公分）之傷害。於離去前，乙○○另基於恐嚇危害生命安全之故意，對
    甲○○、康家禎父子恫稱「如踏出門將給你死」，使康氏父子二人心生畏懼而危
    害於生命安全。
二、案經甲○○、康家禎訴由臺灣臺北地方法院檢察署檢察官聲請以簡易判決處刑，
    經原審法院改適用通常程序審理。
    理  由
一、訊據被告乙○○，固供承有於右揭時、地因排解三、四樓住戶糾紛，而與告訴人
    甲○○、康家禎發生爭執，並有拉扯之舉，惟矢口否認有傷害之故意及恐嚇危害
    安全之犯行，辯稱：經告訴人甲○○開門解說，因雙方認知有差異，始改由高俊
    龍夫妻解說，談話地點在門口，並由高俊龍陪同進去陽台查看，黃中天與告訴人
    發生拉扯，其將彼等拉開等語。
二、經查：
（一）右揭事實，迭據告訴人甲○○、康家禎二人指訴綦詳，核與在場目睹證人高俊
      龍於偵查中及原審審理時分別所證稱：「當天下午一點多在我家，我在看電視
      ，我家人在睡覺，共有我岳父、岳母、我太太、我小孩及康家禎，當時有人按
      門鈴說要找康先生，我開門後，康家禎就起來，乙○○有進來屋內，是我讓他
      進來，後來乙○○與康家禎發生衝突，乙○○要拉康家禎的領口，我岳父甲○
      ○出來幫忙，乙○○就把我岳父拉開，有聽到乙○○說出這個門要給你死」（
      九十年度他字第五九九九號偵查卷宗第十二頁反面至第十三頁）、「當天我開
      門看見被告，他問姓康的在不在，我就開門，看到樓梯間有五、六個人。被告
      很兇的問說姓康的為何吐痰，我在屋內近門口的客廳，只有被告進來，我解釋
      是因為三樓搭蓋違建的事情，讓小偷爬進來，我們講話很大聲，甲○○、康家
      禎就出來了，叫被告出去，被告不出去，與康家禎有拉扯，甲○○把康家禎拉
      回來，我在旁邊，他們拉到門口，沒有幾步路的距離，我聽到被告說出這個門
      就給你死，被告人就在門口。拉扯時，被告抓著康家禎胸口，另一手揮拳打到
      康家禎，偵訊時說是領口，因我認知胸口、領口是同一部位，被告拉扯時，揮
      拳打到那裡，我沒有看仔細，只知道甲○○、康家禎他們二人都受傷」（原審
      九十二年四月三十日審理筆錄）等語相符；參以卷附臺北市政府警察局大安分
      局受理各類案件紀錄表所登載之報案內容：「於上述時間（九十年六月三日下
      午一時三十分許）地點（臺北市大安區○○○路○段七十六巷二十三弄五號四
      樓）發生糾紛，由三樓黃中天．．．住同棟樓，因陽台雨棚問題及康員長期吐
      痰在三樓黃員大門口上，黃員並找二樓住戶乙○○．．．至四樓找康員協調，
      當時雙方發生口角，惡言相象（向），口出惡言，互相拉扯，導致康員兒子康
      家禎手擦傷」（九十一年度偵字第三一七一號偵查卷第七頁），足徵證人高俊
      龍證述被告與告訴人二人發生爭執之原因、相互拉扯及告訴人康家禎因此受傷
      等情，應與事發當時之情形相符。而按證據之取捨，應由法院自由判斷，被害
      人親屬之陳述，在法律上並無不得採取之限制，法院本於審理所得之心證，予
      以採用，不得謂其無證據能力，指為採證違法（最高法院二十二年上字第四四
      五三號判例參照），雖證人高俊龍係告訴人甲○○之女婿，其證詞既無不實，
      自仍得予採憑。
（二）告訴人甲○○、康家禎父子與被告發生爭執拉扯後，除旋即向警報案外，並於
      翌日上午十時四十分、四十五分許，至臺北市立仁愛醫院檢驗，結果告訴人甲
      ○○受有上肢瘀傷（五乘四公分）、右上肢擦傷（三乘０．五公分、五乘０．
      二公分）及左小指瘀腫（二乘一公分）等傷害，告訴人康家禎受有右上肢紅腫
      擦傷（十二乘三．五公分）之傷害，亦有驗傷診斷書二紙在卷（九十年度他字
      第五九九九號偵查卷宗第五頁、第六頁）可稽。再佐以上開證人高俊龍證述被
      告與告訴人有發生拉扯一事，堪認告訴人二人之受傷與被告之拉扯行為間，具
      有相當之因果關係。
（三）由證人黃中天於偵查中先後所證稱：「我住三樓，當天我找二樓的乙○○和我
      弟弟、乙○○的兒子共四人去康家，是甲○○的老婆開門，當時屋內有甲○○
      夫妻、女兒、女婿及康家禎，我們站在門口，甲○○的女婿請乙○○進去看房
      子整修之情形，後來甲○○的女兒大吵大鬧，門口擠一堆人，乙○○出不去，
      就把人推開，沒有聽到乙○○說出這個門就給你死」（九十年度他字第五九九
      九號偵查卷第三二頁反面至第三三頁）、「他們發生爭吵時我在場，高俊龍與
      乙○○從陽台走到客廳時，看到甲○○的女兒大、小聲，我就與乙○○走出門
      口，當時就在門口那邊吵，大約十分鐘，警察就來了」（九十一年度偵續字第
      二一七號偵查卷第十頁反面、第十六頁）；及證人黃中台於原審審理時證稱：
      「因康家禎常在我哥哥家門口吐痰，二樓被告很熱心要幫忙溝通，去的時候有
      爭執，中間較平和，後來又有爭執，管區就來了。當天共有被告及他兒子、我
      、我哥哥到告訴人家中，雙方爭執違建、吐痰的問題。黃中天有與他們爭執，
      被告在溝通吐痰、違建時，雙方聲音都很大，沒有聽到被告口出惡言，過程中
      我都站在上頂樓的第一個樓梯處，可以看見門口處的情形，被告進屋內回到門
      口時，門口站很多人，被告走到屋外，要擠出來，被告走到門口時對著康家的
      人說遮雨棚已經這樣，有無補救辦法，當時他的口氣很平和，我沒有聽到他對
      康家的人說出這個門要給你死。黃中天沒有與告訴人發生拉扯，他們最後沒有
      談成，後來又吵起來，我沒有見到被告要排解雙方時有肢體上的碰觸」（原審
      九十二年四月三十日審理筆錄）等語，應可認定事發當時雙方確發生言語爭執
      ，並報警處理，雖彼二證人就至告訴人住處係由何人開門、告訴人之女兒有無
      加入爭執等節之陳述，與證人高俊龍之證述不同，惟就爭執原因之陳述，則屬
      一致，尚未影響犯罪事實之認定。至證人黃中台雖證稱：被告於步出告訴人住
      處時之語氣平和，惟與其另所證稱：「後來發生爭執，管區就來了」等語，相
      互矛盾，且與常情不符，自未可信。另證人黃中天及黃中台二人均證稱未曾耳
      聞被告對告訴人二人恫嚇「如踏出門將給你死」之語，然以被告係為排解黃中
      天與告訴人甲○○間之糾紛而涉訟，衡諸常情，證人黃中天及黃中台兄弟應不
      可能為被告不利之證詞。況前開臺北市政府警察局大安分局受理各類案件紀錄
      表已登載報案內容：「．．．二樓黃員爾後不可口出惡言，傷害對方」，益徵
      證人黃中天、黃中台上開證詞應係迴護被告之詞，未足採據。
（四）綜上所述，被告上開所辯各節，均無非避就、卸責之詞，不足採信。本件事證
      明確，被告上開二犯行，均堪予認定。
三、核被告所為，係犯刑法第二百七十七條第一項之傷害罪及刑法第三百零五條之恐
    嚇危害安全罪。被告以同一傷害、恐嚇之犯行，同時傷害、恐嚇告訴人甲○○、
    康家禎二人，均為想像競合犯。被告所犯傷害及恐嚇危害安全二罪間，犯意各別
    ，行為互殊，應予分論併罰。
四、原審對被告予以論罪、科刑，固非無見；惟查，原判決未論述被告對告訴人之犯
    罪係想像競合犯，尚有未合。被告提起上訴仍執前詞，以其並未傷害告訴人，亦
    未對告訴人出言恐嚇云云，固不足取，然原判決既有上開可議之處，即屬無可維
    持，應由本院予以撤銷改判。爰審酌被告犯罪之動機、手段、所生損害及危害之
    程度，暨被告之犯罪後態度等一切情狀，就被告所犯傷害及恐嚇二罪，分別量處
    拘役各三十日，及定其應執行之刑為拘役五十五日，並均諭知易科罰金之折算標
    準。
據上論斷，應依刑事訴訟法第三百六十九條第一項前段、第三百六十四條、第二百九
十九條第一項前段，刑法第二百七十七條第一項、第三百零五條、第五十五條、第四
十一條第一項前段、第五十一條第六款，罰金罰鍰提高標準條例第一條前段、第二條
，判決如主文。
本案經檢察官李良忠到庭執行職務
中    華    民    國      九十二      年      八      月      二十九    日
                              臺灣高等法院刑事第六庭
                                  審判長法  官  陳  春  秋
                                        法  官  洪  英  花
                                        法  官  王  麗  莉
右正本證明與原本無異。
不得上訴。
                                        書記官  蘇  秋  
中    華    民    國      九十二      年      八      月      二十九    日
附錄本案論罪科刑法條全文：
刑法第二百七十七條第一項
傷害人之身體或健康者，處三年以下有期徒刑，拘役或一千元以下罰金。
刑法第三百零五條
以加害生命、身體、自由、名譽、財產之事恐嚇他人，致生危害於安全者，處二年以
下有期徒刑、拘役或三百元以下罰金。


司法院資訊處製作；財團法人民間司法改革基金會備份。
